ACORDAO-COMPLETO-2388707

ACÓRDÃO 13087/2019 ATA 44/2019 - SEGUNDA CÂMARA

VISTO, relatado e discutido este recurso de reconsideração, interposto por Dilson de Almeida contra o Acórdão 2530/2017-TCU-Segunda Câmara.
	ACORDAM os ministros do Tribunal de Contas da União, reunidos em sessão da 2ª Câmara, diante das razões expostas pela relatora, e com fundamento nos arts. 32, inciso I, e 33 da Lei 8.443/1992, em: 
	9.1. conhecer do presente recurso de reconsideração e negar-lhe provimento;
	9.2. dar ciência desta deliberação ao recorrente, à Prefeitura Municipal de Desterro, na Paraíba, ao Ministério da Cidadania, à Controladoria-Geral da União e à Procuradoria da República no Estado da Paraíba.

Recurso de reconsideração contra decisão que julgou irregulares as contas de ex-prefeito de Desterro, PB, com imputação de débito e multa.

Segunda Câmara

Prefeitura Municipal de Desterro/PB.

3. Recorrente: Dilson de Almeida (CPF XXX.284.314-XX).
3.1. Interessado: Ministério do Desenvolvimento Social e Combate à Fome (atual Ministério da Cidadania) (CNPJ 05.526.783/0001-65). 
3.2. Responsável: Dilson de Almeida (CPF XXX.284.314-XX).

13.1. Ministros presentes: Augusto Nardes (na Presidência), Aroldo Cedraz, Raimundo Carreiro e Ana Arraes (Relatora).
13.2. Ministro-Substituto presente: André Luís de Carvalho.

ANA ARRAES

ministro Aroldo Cedraz.

Adoto como relatório a instrução elaborada pela Secretaria de Recursos, que contou com a anuência de seu corpo dirigente e do procurador Marinus Eduardo De Vries Marsico, representando o Ministério Público junto ao TCU (peças 59 a 62) :
"INTRODUÇÃO
1.	Trata-se de recurso de reconsideração (peças 42 e 54) interposto por Dílson de Almeida, ex-Prefeito do município de Desterro (PB) , contra o Acórdão 2530/2017-TCU-Segunda Câmara (peça 22) , da relatoria do Ministro Aroldo Cedraz, vazado nos seguintes termos:
VISTOS, relatados e discutidos estes autos de Tomada de Contas Especial instaurada pela Coordenação de Contabilidade do Ministério do Desenvolvimento Social e Combate à Fome, em desfavor do Sr. Dilson de Almeida - ex-Prefeito Municipal de Desterro - PB, gestão de 2009 a 2012, em razão da omissão no dever de prestar contas dos recursos repassados em 2011 à municipalidade, na modalidade fundo a fundo, à conta do Programa Social Especial - PSE e Proteção Social Básica - PSB.
ACORDAM os ministros do Tribunal de Contas da União, reunidos em sessão da 2ª Câmara, ante as razões expostas pelo relator e com fundamento nos arts. 1º, inciso I; 12, § 3º; 16, inciso III, alíneas 'a' e 'c'; 19; 23, inciso III; 26; 28, inciso II, e 57 da Lei 8.443/1992 c/c os arts. 202, § 8º; 214, inciso III, alínea 'a'; 209, § 7º, e 217 do Regimento Interno, em:
9.1. considerar revel o Sr. Dilson de Almeida, julgar suas contas irregulares e condená-lo ao pagamento das importâncias abaixo especificadas, fixando-lhe o prazo de 15 (quinze) dias, a contar da notificação, para que comprove, perante o Tribunal (art. 214, III, a, do Regimento Interno) , o recolhimento das referidas quantias aos cofres do Fundo Nacional de Assistência Social (FNAS) , atualizadas monetariamente e acrescidas dos juros de mora, calculados a contar das datas indicadas até o dia do efetivo recolhimento do débito, na forma prevista na legislação em vigor:
	ORDEM BANCÁRIA
	VALOR ORIGINAL (R$) 
	DATA DE OCORRÊNCIA

	2011OB800232
	4.500,00
	17/1/2011

	2011OB800736
	4.500,00
	24/2/2011

	2011OB800923
	4.500,00
	15/3/2011

	2011OB801409
	4.500,00
	27/4/2011

	2011OB801824
	4.500,00
	31/5/2011

	2011OB802561
	4.500,00
	9/6/2011

	2011OB802996
	4.500,00
	14/7/2011

	2011OB803667
	4.500,00
	15/8/2011

	2011OB804192
	4.500,00
	13/9/2011

	2011OB804887
	4.500,00
	19/10/2011

	2011OB805421
	4.500,00
	11/11/2011

	2011OB806541
	4.500,00
	22/12/2011

	2011OB800078
	1.449,00
	13/1/2011

	2011OB800528
	1.449,00
	14/2/2011

	2011OB800978
	1.449,00
	17/3/2011

	2011OB801314
	1.449,00
	11/4/2011

	2011OB801571
	1.449,00
	6/5/2011

	2011OB802514
	1.449,00
	8/6/2011

	2011OB802757
	1.449,00
	11/7/2011

	2011OB803509
	1.449,00
	8/8/2011

	2011OB804160
	1.449,00
	12/9/2011

	2011OB804683
	1.449,00
	11/10/2011

	2011OB805667
	1.449,00
	22/11/2011

	2011OB806198
	1.449,00
	14/12/2011

	2011OB800434
	4.500,00
	4/2/2011

	2011OB800656
	4.500,00
	24/2/2011

	2011OB801067
	4.500,00
	28/3/2011

	2011OB801632
	4.500,00
	9/5/2011

	2011OB802137
	4.500,00
	2/6/2011

	2011OB802493
	4.500,00
	7/6/2011

	2011OB803159
	4.500,00
	20/7/2011

	2011OB804778
	4.500,00
	18/10/2011

	2011OB804825
	4.500,00
	18/10/2011

	2011OB805033
	4.500,00
	20/10/2011

	2011OB806100
	4.500,00
	13/12/2011

	2011OB806312
	4.500,00
	16/12/2011

	2011OB800682
	2.200,00
	24/2/2011

	2011OB801093
	2.200,00
	28/3/2011

	2011OB801661
	2.200,00
	11/5/2011

	2011OB801918
	2.200,00
	31/5/2011

	2011OB802368
	2.200,00
	7/6/2011

	2011OB803864
	2.200,00
	30/8/2011

	2011OB804842
	2.200,00
	18/10/2011

	2011OB804795
	2.200,00
	18/10/2011

	2011OB804998
	2.200,00
	20/10/2011

	2011OB806067
	2.200,00
	13/12/2011

	2011OB806279
	2.200,00
	16/12/2011

	2011OB800770
	5.025,00
	10/3/2011

	2011OB801188
	5.025,00
	6/4/2011

	2011OB801484
	5.025,00
	5/5/2011

	2011OB803079
	5.025,00
	15/7/2011

	2011OB804532
	5.025,00
	10/10/2011

	2011OB804566
	5.025,00
	10/10/2011

	2011OB804609
	5.025,00
	10/10/2011

	2011OB800255
	11.500,00
	17/1/2011

	2011OB800611
	11.500,00
	14/2/2011

	2011OB800951
	11.000,00
	17/3/2011

	2011OB801286
	11.000,00
	8/4/2011

	2011OB801730
	11.000,00
	11/5/2011

	2011OB802175
	11.000,00
	6/6/2011

	2011OB802850
	11.000,00
	11/7/2011

	2011OB803574
	11.000,00
	10/8/2011

	2011OB804109
	11.000,00
	8/9/2011

	2011OB804507
	11.000,00
	7/10/2011

	2011OB805583
	11.000,00
	21/11/2011

	2011OB806173
	11.000,00
	14/12/2011

9.2. aplicar-lhe multa de R$ 51.000,00 (cinquenta e um mil reais) , a ser recolhida ao Tesouro Nacional, com atualização monetária calculada da data deste acórdão até a data do pagamento, se este for efetuado após o vencimento do prazo abaixo estipulado;
9.3. fixar prazo de 15 (quinze) dias, a contar das notificações, para comprovação, perante o Tribunal, do recolhimento das dívidas acima imputadas;
9.4. autorizar a cobrança judicial das dívidas, caso não atendida a notificação;
9.5. autorizar o pagamento das dívidas em até 36 (trinta e seis) parcelas mensais consecutivas, caso venha a ser solicitado pelo responsável antes do envio do processo para cobrança judicial;
9.6. fixar o vencimento da primeira parcela em 15 (quinze) dias a contar do recebimento da correspondente notificação e o das demais a cada 30 (trinta) dias, com incidência dos respectivos encargos legais sobre o valor de cada parcela;
9.7. alertar ao responsável que a inadimplência de qualquer parcela acarretará vencimento antecipado do saldo devedor; e
9.8. encaminhar cópia deste acórdão, bem como do relatório e do voto que o fundamentaram, ao procurador-chefe da Procuradoria da República no Estado da Paraíba, nos termos do art. 16, § 3º, da Lei 8.443/1992.
HISTÓRICO
2.	A presente tomada de contas especial foi instaurada pela Coordenação de Contabilidade do Ministério do Desenvolvimento Social e Combate à Fome, em razão da omissão no dever de prestar contas dos recursos repassados em 2011 pelo Fundo Nacional de Assistência Social (FNAS) ao município de Desterro (PB) , na modalidade fundo a fundo, à conta do Programa Social Especial (PSE) e Proteção Social Básica (PSB) .
3.	No âmbito do controle interno, editaram-se a Nota Técnica 7955/2014 (peça 2, p. 4-8) , em complemento à Nota Técnica 189/2014-CPCRFF/CGPC/DEFNAS (peça 2, p. 30-32) , além do Relatório de TCE 69/2014 (peça 2, p. 181-189) e do Relatório de Auditoria 188/2015 da CGU (peça 2, p. 199-201) em que todos concluíram pela irregularidade decorrente da ausência de prestação de contas relativa aos recursos transferidos ao município, no total de R$ 317.763,00.
4.	Enviados os autos ao Tribunal, por meio da instrução acostada à peça 5, foi proposta a citação do Sr. Dílson de Almeida, mediante o Ofício 0615/2016-TCU/SECEX-PB (peça 7) , nos seguintes termos:
Ato impugnado: omissão quanto ao dever de prestar contas dos recursos federais repassados ao Município de Desterro/PB em 2011, na modalidade fundo a fundo, à conta do Programa Social Especial - PSE e Proteção Social Básica - PSB, tendo por objeto a execução dos Serviços de Proteção Social Básica e Proteção Social Especial.
Evidência: Relatório de Tomada de Contas Especial 69/2014, de 1/12/2014 (peça 2, p. 181-189) .
Nexo causal: tendo gerido os recursos e estando obrigado, pelos arts. 3º, 6º e 8º da Portaria do MDS 625/2010, de 8/6/2012, a encaminhar o Demonstrativo Sintético Anual da Execução Físico- Financeira e disponibilizá-lo no Sistema Único de Assistência Social/SUASWeb, a título de prestação de contas dos recursos financeiros recebidos, o responsável, ao não o fazer, praticou o ato irregular.
Dispositivos violados: Lei 9.604, de 5/2/1998; Lei 8.742, de 7/12/1993; Decreto 5.085, de 19/5/2004; Portaria do MDS 625/2010; art. 70, parágrafo único, da Constituição Federal/88; art. 93 do Decreto-Lei 200/67.
5.	O responsável não atendeu ao chamado do Tribunal. Considerando que nas duas tentativas de citação via Correios os avisos de recebimento retornaram com informação 'ausente' (peças 7-8 e 11-12) , procedeu-se à citação por edital (peças 17-18) . Entretanto, o ex-Prefeito permaneceu inerte, não comparecendo aos autos.
6.	Diante disso, a Secex/PB elaborou a instrução anexada à peça 19, por meio da qual apresentou proposta no sentido de considerar revel o ex-gestor municipal, de julgar irregulares as suas contas, de imputar débito pelo total transferido (no montante de R$ 317.763,00 - valor histórico) , além de aplicar a multa preconizada no art. 57, da Lei 8.443/1192.
7.	Nessa mesma linha, após ouvido o Ministério Público junto ao TCU (peça 21) , esta Corte de Contas, por intermédio de sessão realizada em sua Segunda Câmara, prolatou o Acórdão 2530/2017-TCU-Segunda Câmara, consoante transcrito no topo desta peça instrutiva.
8.	Neste momento, o ex-Prefeito interpõe o presente recurso de reconsideração (peças 42 e 54) , por meio do qual entrega novos documentos, com os quais intenta realizar a prestação de contas em comento, a fim de que suas contas sejam aprovadas.
EXAME DE ADMISSIBILIDADE
9.	O exame inicial de admissibilidade foi realizado pela Serur (peças 55-56) e ratificado pela Exma. Ministra-Relatora, Ana Arraes (peça 58) , para conhecer do recurso de revisão (peças 42 e 54) , com fundamento nos artigos 32, inciso III, e 35, inciso III, da Lei 8.443/1992, sem, todavia, a atribuição de efeitos suspensivos do acórdão recorrido (peça 22) , conforme exame empreendido na parte final do item 2.6 da instrução de admissibilidade (peça 55) .
10.	Ao compulsar os autos, verificou-se que o responsável foi cientificado da deliberação impugnada em 26/4/2017 (peças 28 e 35) , conforme sinaliza o Acórdão 6527/2017-TCU-Segunda Câmara (peça 38) . Viu-se também que a entrega dos novos documentos (peça 42) se deu em 5/10/2017. Entretanto, tais documentos (provavelmente por não ter sido cadastrado no sistema e-TCU como recurso) só passaram a ser analisados pelo Tribunal a partir do recebimento da nova comunicação (autuada como recurso de revisão - peça 54) , em 21/5/2019.
11.	Observa-se, assim, que os documentos entregues em 5/10/2017 (peça 42) podem ser recepcionados como recurso de reconsideração, sem efeitos suspensivos, com fundamento no art. 32, inciso I, parágrafo único, da Lei 8.443/1992, c/c o art. 285, §2º, do RI/TCU, já que ainda não havia transcorrido 180 dias da data em que foi notificado (26/4/2017 - peça 35) e houve a 'superveniência de fatos novos'.
12.	Assim, com base nessa constatação, propõe-se que o pleito em análise seja admitido como recurso de reconsideração, tendo em conta, inclusive, que isso proporciona ao responsável mais uma oportunidade de defesa, por meio da abertura da possibilidade de interposição de recurso de revisão. Nesse sentido, cabe mencionar o seguinte excerto da jurisprudência selecionada do TCU: 'O princípio da fungibilidade recursal permite o recebimento do recurso de revisão como recurso de reconsideração de forma a não causar prejuízo à parte, com o esgotamento das suas possibilidades recursais' (Acórdão 1357/2008-TCU-Primeira Câmara, Rel. Ministro Guilherme Palmeira) .
EXAME DE MÉRITO
13.	Delimitação
13.1.	Constitui objeto deste recurso verificar se a documentação encaminhada ao Tribunal a título de prestação de contas (peça 42) é apta a comprovar a boa e regular aplicação dos recursos públicos federais repassados nas devidas finalidades para as quais se destinaram.
14.	Prestação de contas
14.1.	O recorrente faz referência à Nota Técnica 189/2014 (peça 2, p. 30-32) , para responder os questionamentos lá apresentados e remeter documentos novos ao Tribunal (peça 42) .
14.2.	Nessa linha, diz que a ausência do Demonstrativo Sintético de Execução Físico-financeira foi agora suprida com a sua remessa, 'contendo todas as informações necessárias' (peça 42, p. 1) , além do demonstrativo na forma eletrônica do SUAS WEB, em meio físico, uma vez que o sistema não aceita a inserção de dados, 'no estágio em que se encontra'.
14.3.	Assevera também que encaminhou a ata de reunião, a resolução do Conselho Municipal de Assistência Social, bem como a planilha preenchida (semelhante ao demonstrativo sintético da execução físico-financeira) , por meio das quais pleiteia que suas contas sejam julgadas regulares, pois afirma que os recursos foram aplicados corretamente.
14.4.	Explica, por fim, o ex-Prefeito que o atraso na remessa desses documentos decorreu do fato de a prefeita sucessora ser sua adversária política, o que gerou dificuldade para obter as informações, já que suas demandas não eram atendidas pela nova administradora municipal.
Análise:
14.5.	Verificou-se que os elementos entregues pelo recorrente, em especial os tendentes à prestação de contas, que se encontram anexados à peça 42, p. 14-141, não são capazes de comprovar que os recursos transferidos foram regularmente aplicados nos programas vinculados ao Fundo Nacional de Assistência Social (FNAS) , conforme se expõe a seguir.
14.6.	Os mencionados documentos são compostos por (a) ficha financeira assinada pelo ex-Prefeito e por membro do Conselho Municipal de Assistência Social, (b) planilha preenchida e (c) extrato bancário de conta corrente específica.
14.7.	Todavia, os referidos documentos não permitem demonstrar efetivamente que os recursos transferidos foram aplicados nas finalidades às quais se destinaram. Ou seja, não ficou estabelecido o nexo de causalidade entre as verbas repassadas e as despesas executadas.
14.8.	Para isso, o responsável deve apresentar cópias dos cheques emitidos (não apenas o extrato bancário) , de forma a se identificar os destinatários, acompanhados das notas fiscais relativas aos gastos realizados, o que permitiria a comprovação de que os recursos repassados pelo MDS/FNAS tenham realmente sido aplicados nos programas a eles vinculados, conforme alega o recorrente.
14.9.	Interessa registrar, adicionalmente, que as planilhas anexadas pelo recorrente (peça 42, p. 15, p. 41, p. 54 etc) não contêm assinaturas, em oposição ao que exige expressamente a Nota Técnica nº 189/2014 (peça 2, p. 32) , o que invalida a alegação do recorrente de que tal exigência fora suprida. 
14.10.	Verificou-se também que a ata de reunião, que aprovou as despesas dos recursos repassados pelo FNAS, no exercício de 2011 (peça 42, p. 143) , além de não conter as assinaturas de todos os conselheiros, cujo mandato foi de 8/3/2011 a 8/3/2013 (peça 2, p. 18) , possui assinatura de pessoas estranhas à relação dos conselheiros escolhidos para o supracitado mandato.
14.11.	Já os demonstrativos sintéticos anexados ao recurso (peça 42, p. 144-156) possuem baixo valor probatório nessa fase processual, pois deveriam ter sido entregues tempestivamente ao órgão repassador, como preconiza o art. 6º da Portaria MDS 625/2010 (transcrito a seguir) . Além disso, estranhamente, apesar de se referirem à prestação de contas dos recursos repassados em 2011, estão registradas em alguns pontos a data de '07/02/1997' (peça 42, p. 146-147 e p. 155) .
Art. 6º O instrumento de prestação de contas, denominado Demonstrativo Sintético Anual de Execução Físico Financeira, está contido no sistema informatizado SUAS Web, cujos dados deverão ser lançados pelos gestores municipais, estaduais e do Distrito Federal e submetidos à manifestação do Conselho de Assistência Social competente, quanto ao cumprimento das finalidades dos repasses.
§ 1º Compete ao MDS a análise das contas avaliadas pelos Conselhos de Assistência Social, realizadas por meio do SUASWeb.
§ 2º O lançamento das informações de que trata o caput realizar-se-á até o dia 30 de abril do ano seguinte ao término do exercício. (Redação dada ao parágrafo pela Portaria MDS nº 118, de 08.04.2011, DOU 12.04.2011) . (Destaques inseridos) .
14.12.	Finalmente, sobre a argumentação do recorrente de que a sucessora na prefeitura era sua rival e isso se constituiu em entrave à escorreita prestação de contas, tem-se que neste caso específico tal alegação é inócua, pois o prazo final para o encaminhamento das informações ao sistema informatizado SUAS Web se deu em 30/4/2012, data em que ele ainda era o gestor do município. Ademais, independentemente dessa circunstância, a jurisprudência desta Corte é pacífica no sentido de que a suposta rivalidade política não é argumento válido para afastar o dever de prestar contas da integralidade das verbas repassadas. Acórdão 3902/2016-TCU-Primeira Câmara, relator Ministro Benjamin Zymler, 12.430/2016-TCU-2ª Câmara, relatora Ministra Ana Arraes e 2.731/2016-TCU-Plenário, relator Ministro Augusto Nardes.
14.13.	Dessa maneira, os argumentos e elementos oferecidos pelo recorrente não são suficientes para infirmar o acórdão impugnado.
CONCLUSÃO
15.1.	Das análises anteriores, conclui-se que os elementos encaminhados pelo recorrente são inaptos a comprovar a regular aplicação dos recursos repassados pelo Fundo Nacional de Assistência Social nos fins a que se destinaram.
15.2.	Por essa razão, esse exame concluiu que o presente recurso de reconsideração deve ser desprovido.
PROPOSTA DE ENCAMINHAMENTO
16.	Diante do exposto, eleva-se à consideração superior esta análise deste recurso de reconsideração interposto por Dílson de Almeida, ex-Prefeito (2009-2012) , contra o Acórdão 2530/2017-TCU-Segunda Câmara, para propor, com base nos artigos 32, inciso I, parágrafo único, e 33, da Lei 8.443/1992, c/c o art. 285, §2º, do RI/TCU:
a) 	conhecer do recurso e, no mérito, negar-lhe provimento;
b) 	dar ciência ao responsável, aos interessados e à Procuradoria da República no estado da Paraíba"
	É o relatório.

José Gilvan Herculano de Almeida (CPF 225.911.684-15) representando Dilson de Almeida.

Procurador Marinus Eduardo De Vries Marsico.

TOMADA DE CONTAS ESPECIAL. OMISSÃO NO DEVER DE PRESTAR CONTAS. CITAÇÃO. REVELIA. IRREGULARIDADE DAS CONTAS, DÉBITO E MULTA AO RESPONSÁVEL. CIÊNCIA. RECURSO DE RECONSIDERAÇÃO. CONHECIMENTO. NÃO PROVIMENTO. CIÊNCIA.

TOMADA DE CONTAS ESPECIAL (TCE)

Secretaria de Recursos (Serur).

Este processo trata de tomada de contas especial instaurada pela Coordenação de Contabilidade do extinto Ministério do Desenvolvimento Social e Combate à Fome, em razão de omissão no dever de prestar contas dos recursos repassados em 2011 ao Município de Desterro, PB, na modalidade fundo a fundo, à conta dos Programas Social Especial e Proteção Social Básica.
O Acórdão 2530/2017-TCU-Plenário, de relatoria do ministro Aroldo Cedraz, julgou irregulares as contas do ex-prefeito Dilson de Almeida, com imputação de débito e multa.
Irresignado com essa decisão, esse responsável interpôs o presente recurso de reconsideração.
Preliminarmente, esclareço que o exame inicial de admissibilidade do recurso em tela, realizado pela Secretaria de Recursos (Serur) e por mim ratificado, foi no sentido de conhecer do apelo como recurso de revisão. Entretanto, a unidade instrutiva constatou que Dilson de Almeida foi notificado da decisão vergastada em 26/4/2017 e apresentou novos documentos em 5/10/2017, os quais não foram cadastrados no sistema e-TCU e somente começaram a ser analisados por esta Corte de Contas após o recebimento do mencionado recurso de revisão. Em razão disso, propõe a Serur que ambas as peças acostadas pelo responsável após a prolatação do Acórdão 2530/2017-TCU-Plenário sejam admitidas como recurso de reconsideração, o que não prejudica o ex-prefeito, pois não esgota suas possibilidades recursais. 
Diante disso, anuo à proposta da Secretaria de Recursos e ratifico o despacho exarado no sentido de que este recurso de reconsideração merece ser conhecido, porquanto preenchidos os requisitos de admissibilidade. Conforme autoriza o §2º do art. 285 do Regimento Interno do TCU, esse recurso de reconsideração está sendo admitido sem a atribuição de efeito suspensivo, em razão de superveniência de fatos novos dentro do período de cento e oitenta dias contados do término do prazo de quinze dias indicado no caput do referido artigo.
Passando à análise dos argumentos apresentados, rememoro que a jurisprudência do Tribunal de Contas da União estabelece que a comprovação do nexo de causalidade entre despesas realizadas e recursos federais recebidos deve ser feita mediante a apresentação de documentos originais fiscais (recibos, notas fiscais, faturas) , devidamente identificados e emitidos em nome do executor (Acórdão 1477/2012-TCU-Segunda Câmara, de minha relatoria) . 
Em sua peça recursal, Dilson de Almeida apresenta documentos - fichas financeiras, planilhas e extratos bancários da conta corrente específica (peça 42, fls. 14-141) - com o fito de comprovar a boa e regular aplicação dos recursos públicos federais repassados e elidir as irregularidades que levaram a sua condenação.
Contudo, compulsando os autos, verifiquei que esses documentos não estabelecem claramente o necessário nexo de causalidade entre as verbas repassadas pelo extinto Ministério do Desenvolvimento Social e Combate à Fome e as despesas realizadas no âmbito dos Programas Social Especial e Proteção Social Básica. 
As fichas financeiras específicas dos programas (peça 42, fls. 14, 40, 53, 84, 101, 106 e 123) , apesar de apresentarem valores relativos a receitas, despesas e saldos, não comprovam o regular emprego dos recursos transferidos pela União nos mencionados programas, pois não estão acompanhadas de notas de empenho, ordens bancárias, cheques, recibos ou notas fiscais, com vistas a confirmar onde e como os recursos repassados por aquele ministério foram utilizados.
Para cada ficha financeira, o ex-prefeito apresenta planilha com relação de cheques emitidos, créditos recebidos, rendimentos e saldos. Entretanto, o conteúdo desses documentos, desprovidos das informações relativas aos recebedores dos cheques e das despesas a que se destinaram, também não permite o estabelecimento do nexo de causalidade com as verbas recebidas.
Finalmente, Dilson de Almeida traz cópias dos extratos bancários relativos às informações de cada planilha apresentada. Esses extratos demonstram a correção das informações contidas nas mencionadas planilhas e fichas financeiras, mas não trazem dados suficientes para demonstrar a relação entre cada despesa realizada e os recursos por ele geridos.
Destarte, os documentos apresentados pelo ex-prefeito, por carecerem de elementos que estabeleçam claramente o necessário nexo de causalidade entre as verbas repassadas pelo extinto Ministério do Desenvolvimento Social e Combate à Fome e as despesas realizadas no âmbito dos programas em tela, não se prestam a comprovar a regularidade de suas contas e elidir as irregularidades que levaram a sua condenação. 
Em razão disso, acompanho as conclusões alcançadas pela unidade instrutiva e endossadas pelo representante do MPTCU e considero que se deve negar provimento a este recurso de reconsideração.
	Ante o exposto, VOTO por que seja aprovada a minuta de deliberação que submeto a este Colegiado.
TCU, Sala das Sessões Ministro Luciano Brandão Alves de Souza, em 3 de dezembro de 2019.
ANA ARRAES 
Relatora